---
title: "Point RSE #1"
authors:
 - name: "Sophie Balech & Juliane Kurtzke"
institute: "IAE Amiens - UPJV <br/> iae_rse@lists.u-picardie.fr"
date: 2023-11-14
date-format: "DD/MM/YYYY"
lang: fr
format: 
  revealjs:
    slide-number: c/t
    theme: ["styles.scss"]
    width: 1280
    height: 720
execute: 
  echo: false
  eval: true
  warning: false
  error: false
editor: visual
---

```{r setup}
library(tidyverse)
library(quanteda)
library(quanteda.textstats)
library(quanteda.textplots)
library(RColorBrewer)

data<- read_csv("La Responsabilité Sociétale de l'IAE (réponses) - Réponses au formulaire 1.csv")

questions<-tibble(Questions=c(names(data)),nb_var=c(1:ncol(data)))

questions<-questions%>%
  mutate(crochet=if_else(
  str_detect(Questions, "\\[")==TRUE,str_split_i(Questions, "\\[",-1)%>%str_remove(., "\\]"), NA),
  new_name=paste0("Q_",nb_var))

names(data)<-questions$new_name

data<-data%>%
  mutate(Non=ifelse(str_detect(Q_26,"Non")==1,1,0),
         `Mieux comprendre`=ifelse(str_detect(Q_26,"comprendre")==1,1,0),
         `Savoir agir`=ifelse(str_detect(Q_26,"agir")==1,1,0),
         Autre=ifelse(str_detect(Q_26,"acteurs")==1,1,0))


TR<-nrow(data)/114
TRB<-nrow(filter(data, Q_18=="Personnel BIATSS"))/7
TRE<-nrow(filter(data, Q_18!="Personnel BIATSS"))/(114-7)

QO<-tibble(QO=unlist(c(questions[20,1],questions[21,1],questions[24,1],questions[25,1],questions[27,1])),
           n=c(filter(data,!is.na(Q_20))%>%nrow(),filter(data,!is.na(Q_21))%>%nrow(),
               filter(data,!is.na(Q_24))%>%nrow(),filter(data,!is.na(Q_25))%>%nrow(),
               filter(data,!is.na(Q_27))%>%nrow()))


```

## Points de l'intervention

<br> <br> 

-   Restitution des résultats du questionnaire
  <br> <br> 

-   Actions à mettre en place
<br> <br> 

-   Prochaines actions (à court terme)

## Restitution des résultats du questionnaire

### Participation

::: columns
::: {.column width="60%"}
`r nrow(data)` participants

Soit un taux de réponse de `r scales::percent(TR, decimal.mark = ",")`

-   `r scales::percent(TRB, decimal.mark = ",")` chez les BIATSS

-   `r scales::percent(TRE, decimal.mark = ",")` chez les enseignants


:::

::: {.column width="40%"}
```{r}
#| fig.height: 6.5
#| fig.width: 8
ggplot(data, aes(Q_18))+
  geom_bar(aes(fill=Q_18), show.legend = F)+
  geom_label(aes(label=after_stat(count)),stat = "count", show.legend = F,  size = 8)+
  scale_fill_discrete(type=c("orange","purple3"))+
  labs(y=NULL, x=NULL, 
       title=questions[18,1], 
       subtitle = paste("n =", nrow(data), "répondants"))+
  theme_light()+
  theme(axis.text = element_text(size = 15), plot.title = element_text(size=25),plot.subtitle = element_text(size=20))
```
:::
:::
::: aside
Mais 1 répondant à éliminer de l'analyse car réponses non sincères (toutes les réponses sont à 1)

Exemple de verbatim du répondant : "`r data[1,24]`"
:::
## Restitution des résultats du questionnaire

### Connaissance et besoins de formation

```{r}
#| fig.height: 2
#| fig.width: 15

data<-data%>%slice(-1)

Q2<-data%>%count(Q_2)%>%mutate(prop=n/sum(n), Q="Q"
                              )

ggplot(Q2,aes(prop,Q,fill=factor(Q_2, levels=c(7,6,5,4,3,2,1))))+
  geom_col(width = 0.4,show.legend = F)+
  # geom_label(aes(label=n), show.legend = F)+
   annotate("text",x=0.6, y=1,
            label=paste("Total =", round(sum(filter(Q2,Q_2>=5)$prop),4)*100, "% ; Soit", sum(filter(Q2,Q_2>=5)$n), "répondants"), size=6.5)+
  annotate("rect",xmin=0.265, xmax = 1.01, ymin=0.7, ymax = 1.4, alpha=0.2, color="green4", fill="lightgreen")+
  scale_x_continuous(labels = scales::percent)+
  scale_y_discrete(labels=NULL)+
  scale_fill_manual(values=c("chartreuse","green3","lightgreen","gold","orange","pink","red"))+
  labs(y=NULL, x=NULL, 
       title=questions[2,1], 
       subtitle = paste("Rouge - pas du tout, Vert - tout à fait\nn =", nrow(data), "répondants"))+
  theme_minimal()+
  theme(axis.text = element_text(size = 15), plot.title = element_text(size=18),plot.subtitle = element_text(size=13), legend.position = "bottom")
```

```{r}
#| fig.height: 3
#| fig.width: 15

Q26<-data%>%select(Non,`Mieux comprendre`,`Savoir agir`, Autre)%>%
  pivot_longer(everything())%>%
  filter(value==1)%>%
  mutate(name=factor(name, levels=c("Autre", "Savoir agir", "Mieux comprendre", "Non")))%>%
  count(name, value)%>%
  mutate(prop=n/nrow(data))

ggplot(Q26, aes(name, prop))+
  geom_col(aes(fill=name), show.legend = F)+
  geom_label(aes(label=n))+coord_flip()+
  scale_y_continuous(labels = scales::percent)+
  scale_fill_discrete(type=c("#56B4E9", "#F0E442","#009E73", "#D55E00"))+
  labs(x=NULL, y=NULL, title=questions[26,1], subtitle = paste("n =", nrow(data), "répondants"))+
  theme_light()+
  theme(axis.text = element_text(size = 15), plot.title = element_text(size=18),plot.subtitle = element_text(size=13), legend.position = "bottom")
```

## Restitution des résultats du questionnaire

### Connaissance et besoins de formation

::: columns
::: {.column width="\"50%"}
```{r}
#| fig.height: 7
#| fig.width: 8
dvq<-questions[3:10,3]%>%
  arrange(row_number()==8)%>%
  arrange(between(row_number(),1,7))%>%
  mutate(crochet=str_wrap(crochet,width = 30))
data%>%select(Q_3:Q_10)%>%
  mutate(across(everything(), ~factor(., levels=c("Oui, tout à fait", "4", "3", "2", "Non, pas du tout"))))%>%
  pivot_longer(everything())%>%
  ggplot(aes(name))+
  geom_bar(aes(fill=value), position = "fill")+
  coord_flip()+
  scale_x_discrete(labels=dvq$crochet)+
  scale_fill_discrete(type=c("green4","lightgreen","gold","pink","darkred"))+
  scale_y_continuous(labels = scales::percent)+
  labs(x=NULL, y=NULL, title = "Diriez-vous que ...", fill=NULL,
       subtitle = paste("n =", nrow(data), "répondants"))+
  theme_minimal()+
  theme(axis.text = element_text(size = 11), plot.title = element_text(size=20),plot.subtitle = element_text(size=15), legend.position = "bottom")
```
:::

::: {.column width="\"50%"}
```{r}
#| fig.height: 7
#| fig.width: 8
piliers<-questions[11:17,3]%>%
  mutate(crochet=str_wrap(crochet,width = 20))


data%>%select(Q_11:Q_17)%>%
  mutate(across(everything(), ~str_wrap(., width=25)))%>%
  mutate(across(everything(), ~factor(.)))%>%
  pivot_longer(everything())%>%
  ggplot(aes(name))+
  geom_bar(aes(fill=value), position = "fill", show.legend = T)+
  coord_flip()+
  scale_x_discrete(labels=piliers$crochet)+
  scale_fill_discrete(type=c("lightgreen","gold","pink"))+
  scale_y_continuous(labels = scales::percent)+
  labs(x=NULL, y=NULL, title = "Les piliers de la RSE", fill=NULL,
       subtitle = paste("n =", nrow(data), "répondants"))+
  theme_minimal()+
  theme(axis.text = element_text(size = 11), plot.title = element_text(size=20),plot.subtitle = element_text(size=15), legend.position = "bottom")

```
:::
:::

## Restitution des résultats du questionnaire

::: columns
::: {.column width="\"50%"}
### Le personnel BIATSS

```{r}
#| fig.width: 10
#| fig.height: 6.5
data%>%filter(Q_18=="Personnel BIATSS")%>%
  ggplot(aes(Q_19, fill=Q_19))+
  geom_bar(show.legend = F)+coord_flip()+
  labs(y=NULL, x=NULL, title=questions[19,1], 
       subtitle = paste("Personnel BIATSS, n =", nrow(filter(data,Q_18=="Personnel BIATSS")), "répondants"))+
  scale_x_discrete(labels=c("Pas particulièrement","De manière transversale"))+
  theme_light()+
  theme(axis.text = element_text(size = 13), plot.title = element_text(size=17),plot.subtitle = element_text(size=12), legend.position = "bottom")
```
:::

::: {.column width="\"50%"}
### Le personnel enseignant

```{r}
#| fig.height: 3
Q22<-data%>%filter(Q_18!="Personnel BIATSS")%>%count(Q_22)%>%mutate(prop=n/sum(n), Q="Q")%>%add_row(Q_22=2,n=0,prop=0, Q="Q")

ggplot(Q22,aes(prop,Q,fill=factor(Q_22, levels=c(7,6,5,4,3,2,1))))+
  geom_col(width = 0.4,show.legend = F)+
  # geom_label(aes(label=n), show.legend = F)+
  annotate("text",x=0.6, y=1.3,label=paste("Total =", round(sum(filter(Q22,Q_22>=5)$prop),4)*100, "% ; Soit", sum(filter(Q22,Q_22>=5)$n), "répondants"), size=6.5)+
  annotate("rect",xmin=0.1, xmax = 1.01, ymin=0.7, ymax = 1.4, alpha=0.2, color="green4", fill="lightgreen")+
  scale_x_continuous(labels = scales::percent)+
  scale_y_discrete(labels=NULL)+
  scale_fill_manual(values=c("chartreuse","green3","lightgreen","gold","orange","pink","red"))+
  labs(y=NULL, x=NULL, 
       title=questions[22,1],
       subtitle = paste("Rouge - pas du tout d'accord, Vert - tout à fait d'accord\nPersonnel enseignant, n =", nrow(filter(data,Q_18!="Personnel BIATSS")), "répondants"))+
  theme_light()+
  theme(axis.text = element_text(size = 13), plot.title = element_text(size=17),plot.subtitle = element_text(size=12), legend.position = "bottom")

```

```{r}
#| fig.height: 4.5


data%>%filter(Q_18!="Personnel BIATSS")%>%
  ggplot(aes(Q_23, fill=Q_23))+
  geom_bar(show.legend = F)+coord_flip()+
  labs(y=NULL, x=NULL, title="Intégrez-vous les questions RSE dans vos enseignements ?", 
       subtitle = paste("Personnel enseignant, n =", nrow(filter(data,Q_18!="Personnel BIATSS")), "répondants"))+
  scale_x_discrete(labels=c("Dans les UE qui s'y prêtent","Tout au long des enseignements","Pas particulièrement"))+
  theme_light()+
  theme(axis.text = element_text(size = 13), plot.title = element_text(size=17),plot.subtitle = element_text(size=12), legend.position = "bottom")
```
:::
:::

## Restitution des résultats du questionnaire

### Les suggestions :

-   Mettre en place une charte de bonnes pratiques / stratégie formalisée
-   Prévoir un cours dédié dans les maquettes
-   Favoriser la participation concrète des étudiants à des projets RSE 
-   Mettre en place un plan de co-voiturage / mobilités douces
-   Travailler sur la politique d'achat / la gestion des déchets au sein de l'IAE
-   Proposer des formations / outils prédagogiques pour le personnel
-   Mettre en place une certification RSE pour les étudiant.e.s
-   Mettre en place un système de “délégué.e.s de la RSE” (étudiant.e.s bénévoles)

::: aside

Nombre de réponses obtenues à la question ouverte : `r QO[4,2]`

:::


## Actions à mettre en place

### Pour les étudiants

-   Etoffer la rentrée climat =\> MOOC sur la biodiversité
-   Présentation lors de l'accueil de rentrée des différents référents : handicap, diversité, RSE mais aussi les différents services de l'UPJV sur les questions sociales
-   Prévoir des modules / une formation / une certification spécifique

### Pour tous les personnels

-   Réunion d'information animée par Juliane : présentation générale de la RSE

-   Organiser une Fresque du Climat en fin d'année 

## Actions à mettre en place

### Pour les personnels BIATSS

-   Accompagnement sur les questions d'achats 

### Pour les personnels enseignants

-   Mise à disposition d'outils pédagogiques

-   Organisation d'ateliers de réflexion / échanges de bonnes pratiques sur l'intégration de la RSE dans les cours

-   Aide à l'intégration des questions RSE dans les référentiels de compétences

## Prochaines actions (court terme)

-   Recension des différents projets étudiants

-   Recension des missions d'alternance
<br> <br> 

-   Se rapprocher des référents handicap et diversité

-   Se rapprocher du comité de la transition écologique de l'université

-   Prévoir une intervention RSE à destination du personnel en début d'année 24

-   Réflexion sur la création de conventions avec des partenaires externes (associations locales, INRS, Sulitask, LPO, certification éco-responsable, ...)

-   Réflexion sur la mise en place d'une "charte RSE" de l'IAE

<br> 

::: {style="text-align: center"}
### Merci pour votre attention
:::
